【裁判字號】    95,台上,36
【裁判日期】    950112
【裁判案由】    返還保管金
【裁判全文】
最高法院民事判決                九十五年度台上字第三六號
    上  訴  人  甲○○
    訴訟代理人  蘇夏曦律師
                李文娟律師
    上  訴  人  丙○○
                        號
    被 上訴 人  乙○○
                        號5樓.
上列當事人間請求返還保管金事件，上訴人對於中華民國九十三
年五月二十五日台灣高等法院第二審判決（九十二年度上字第一
０六四號），提起上訴，本院判決如下：
    主  文
原判決廢棄，發回台灣高等法院。
    理  由
本件被上訴人起訴請求上訴人將聯名設於慶豐商業銀行股份有限
公司大安分公司（下稱慶豐銀行大安分公司）、帳號00000
000000000帳戶（下稱系爭帳戶）內之存款及孳息返還
，係屬不可分債務，依民法第二百九十二條規定，準用連帶債務
規定；上訴人甲○○上訴，提出非基於其個人關係之抗辯而有理
由，訴訟標的對於共同訴訟人全體必須合一確定，依民事訴訟法
第五十六條第一款規定，其上訴之效力，及於同造之丙○○，爰
將之併列為上訴人，合先敘明。
次查被上訴人主張：訴外人陳信樟、江金圳、葉嬌妹、陳國棟、
廖承丕、高新生、沈清華（下稱陳信樟等七人）與伊原為築友建
設開發股份有限公司（下稱築友公司）股東，於民國八十七年十
月十五日共同委任丙○○辦理該公司在慶豐銀行大安分公司之定
期存單新台幣（下同）三千六百萬九千元之領款及將款分配與股
東事宜。詎丙○○於同年十一月十八日辦理領款時，訴外人賴永
晃協同律師即甲○○表示，其與伊間尚有刑案涉訟中，經雙方協
商，伊同意委任上訴人共同聯名開立系爭帳戶，將伊就上開存單
得受分配之款項存入，迨訴訟終結，確定伊無須對賴永晃負賠償
責任時，即得領取帳戶內之款項。茲賴永晃告訴伊涉嫌觸犯侵占
罪，業經法院判決伊無罪確定，伊已無須負賠償責任，自得依委
任關係，請求上訴人返還系爭帳戶內現存款項一百八十九萬零五
百九十四元及其孳息等情。求為命上訴人將共同聯名設於系爭帳
戶內之存款一百八十九萬零五百九十四元及其孳息返還與伊之判
決（未繫屬本院者，不予贅敘）。
上訴人則以：甲○○與被上訴人間並無委任關係，縱認賴永晃與
被上訴人共同委任伊與丙○○開立系爭帳戶，亦應由賴永晃之繼
承人與被上訴人共同為終止委任關係後，被上訴人始得請求返還
系爭帳戶內之存款。且系爭款項係被上訴人為擔保賴永晃之損害
而存入系爭帳戶，亦應經賴永晃之繼承人同意云云，資為抗辯。
原審維持第一審所為上訴人敗訴之判決，駁回其上訴，係以：被
上訴人主張伊與陳信樟等七人原委任丙○○取回築友公司到期之
三千六百萬九千元定期存單並分配與各股東，因賴永晃及其律師
甲○○表示，伊與賴永晃間尚有刑案涉訟中，乃由上訴人於八十
七年十一月十八日共同聯名開立系爭帳戶，並於當日將定期存單
中之一千一百九十八萬零八百五十二元，存入系爭帳戶之事實，
有協議書、定存變動明細表等件附卷可稽，且為上訴人所不爭，
堪信為真實。又上開存入系爭帳戶之一千一百九十八萬零八百五
十二元，為被上訴人應受分配之款項，本得由其自由支配，且甲
○○自承系爭帳戶之存摺自設立時起即由被上訴人保管屬實，足
認系爭帳戶係由被上訴人委任上訴人共同聯名開立，所存入之款
項為被上訴人所有，因其與賴永晃間尚有刑事訴訟存在，雙方達
成協議，迨訴訟終結後，確定被上訴人無庸對賴永晃負賠償責任
時，即得領取。查被上訴人被訴涉嫌觸犯侵占罪，業經法院判決
其無罪確定，有刑事判決等件在卷足憑，兩造約定被上訴人得領
取系爭帳戶內款項之條件既已成就，被上訴人依委任契約，請求
上訴人返還系爭帳戶內所保管之現存款項一百八十九萬零五百九
十四元及其孳息，洵屬正當，應予准許等詞，為其判斷之基礎。
查被上訴人主張：伊委任上訴人設立系爭帳戶，係因賴永晃告伊
涉嫌侵占案，約定訴訟終結，確定伊無賠償責任時，即得領取帳
戶內款項云云，為上訴人所否認（見原審卷第九七頁、一０八頁
背面），原審未經被上訴人舉證證明兩造有上開約定，即以被上
訴人被訴涉嫌觸犯侵占罪，業經法院判決無罪確定，認被上訴人
得請求返還系爭帳戶內之款項，尚嫌速斷。上訴意旨，指摘原判
決違背法令，求予廢棄，非無理由。
據上論結，本件上訴為有理由。依民事訴訟法第四百七十七條第
一項、第四百七十八條第二項，判決如主文。
中    華    民    國  九十五  年    一    月   十二   日
                      最高法院民事第一庭
                          審判長法官  林  奇  福
                                法官  陳  國  禎
                                法官  陳  重  瑜
                                法官  蘇  達  志
                                法官  陳  碧  玉
      本件正本證明與原本無異
                                      書  記  官
中    華    民    國  九十五  年    一    月  二十七  日
                                                   ｍ


司法院資訊處製作；財團法人民間司法改革基金會備份。
